臺灣臺北地方法院交通件裁定　　　　　　　　　　　九十一年度交聲字第五二一號
　　異議人即
　　受處分人　甲○○
右列受處分人因違反道路交通管理處罰條例案件，對於臺北市交通事件裁決所中華民
國九十一年四月一日所為之處分（原處分案號：北市裁三字第駕裁二二－Ａ0000
0000號），聲明異議，本院裁定如左：
    主      文
異議駁回。
    理      由
一、按道路交通管理處罰條例所稱之汽車，依該條例第三條第八款規定包括機器腳踏
    車。又汽車駕駛人，行車速度，超過規定之最高時速者，處新臺幣（以下同）一
    千二百元以上二千四百元以下罰鍰，道路交通管理處罰條例第四十條第一項定有
    明文，而汽車駕駛人駕駛汽車違反道路交通管理處罰條例第四十條第一項規定者
    ，除應依該條所規定之罰鍰處罰外，並予記違規點數一點，道路交通管理處罰條
    例第六十三條第一項第一款亦定有明文。又逕行舉發違反道路交通管理事件，經
    汽（機）車所有人依通知單之應到案日期前到案，並告知違規駕駛人姓名、身分
    證統一編號及住址者，處罰機關應即另行通知違規駕駛人到案依法處理；逾應到
    案日期，處罰機關應依道路交通管理處罰條例第八十五條第三項規定處罰該汽（
    機）車所有人，違反道路交通管理事件統一裁罰標準及處理細則第二十四條亦定
    有明文，易言之，如汽（機）車駕駛人在道路超速行駛，為警當場攔停者，處罰
    機關固應對汽（機）車之駕駛人為處罰，惟若舉發機關並非當場對該部汽（機）
    車攔停，而係依違反道路交通管理事件統一裁罰標準及處理細則第二十三條第一
    項第五款規定以科學儀器取得違規證據資料（如照相機或測速器）逕行舉發者，
    此際舉發機關只能依上開處理細則第二十三條第二項規定對汽（機）車所有人為
    掣單舉發，而如經舉發之汽（機）車所有人在舉發通知單之應到案日期前到案，
    並告知處罰機關該名超速駕駛之汽（機）車違規駕駛人姓名、身分證統一編號及
    住址者，處罰機關應即依前開細則第二十四條規定處罰該名違規駕駛人，而如汽
    （機）車所有人未於應到案日期前到案或雖於應到案日期前到案，卻未告知處罰
    機關實際之違規駕駛人者，處罰機關仍應依道路交通管理處罰條例第八十五條第
    三項「本條例關於車輛駕駛人之處罰，如應歸責於車輛所有人者，處罰車輛所有
    人。」規定，對車輛所有人加以處罰。
二、本件受處分人即異議人甲○○所有之車號ＡＷＶ－一四○號重型機車，於民國九
    十年一月六日十時十七分，行經當時設有速限四十公里標誌之臺北市市○○道○
    段，，竟以五十七公里之時速超速十七公里未滿二十公里行駛，而為擺置於路旁
    之雷達測速照相機以拍照之方式取證，嗣臺北市政府警察局中山分局交通分隊（
    以下稱中山階侷）員警李燕霖以受處分人所有該部車號機車有違反前揭道路交通
    管理處罰條例第四十條第一項規定之行為逕行掣單舉發，經將舉發通知單送達於
    受處分人後，受處分人於應到案日期前向原處分機關提出申訴，惟未明白告知原
    處分機關當時該部機車之違規駕駛人之確實姓名及年籍，經原處分機關請原舉發
    單位即中山分局調查結果，仍認受處分人所有之該部機車有於前揭路段超速行駛
    行為，原處分機關乃依前揭道路交通管理處罰條例第四十條第一項、第六十三條
    第一項第一款、第八十五條第三項及違反道路交通管理事件統一裁罰標準表規定
    ，以受處分人所有該部車號機車超過規定之最高時速未滿二十公里行駛，於九十
    一年四月一日裁處受處分人罰鍰一千二百元，並記違規點數一點。
三、受處分人聲明異議意旨固不否認其所有上開車號機車，於上開時地為警測速照相
    時速高達五十七公里之情事，惟辯稱略以：(一)中山分局逕行舉發通知單即指示我
    應予九十一年二月四日到案，該局並非裁決主管機關，亦未經交通事件裁決所裁
    定（應係「裁決」）限期在九十一年二月十四日前罰款結果，顯有不具處分程序
    即以裁定（應係「裁決」）處罰的程序不合之違法；(二)違規駕駛人非車輛所有人
    ，處分對象不經調查即處罰車輛所有人，實有「調查不實」、「侵害人權」之違
    法，依法應予不罰云云。惟查：
    (一)本件超速違規有採證照片一紙附卷可憑，本院檢視上開採證照片，清楚看見受
      處分人所有車牌號碼ＡＷＶ－一四○號重型機車，於上開時地被雷達測速照相
      機測得之時速為五十七公里，為受處分人所不否認，是本件受處分人所有之上
      開車號機車有於上開時地超速行駛之違規行為堪以認定。
    (二)又違反道路交通管理事件，行為人認為舉發之事實與違規情形相符者，得於接
      獲通知單後，親自或委託他人持該通知單，不經裁決自動向指定處所，逕依裁
      罰標準執行並繳納罰緩結案，違反道路交通管理事件統一裁罰標準及處理細則
      第四十八條第一項著有明文。上開規定於舉發通知單之注意事項欄內亦有明示
      ，受處分人不得諉為不知；再查中山分局將舉發通知單送達於受處分人後，受
      處分人雖於應到案日期前向原處分機關即臺北市交通事件裁決所提出申訴，惟
      未告知原處分機關當時該部機車之違規駕駛人之確實姓名及年籍、身分證統一
      編號及住址資料，原處分機關爰依道路交通管理處罰條例第八十五條第三項「
      本條例關於車輛駕駛人之處罰，如應歸責於車輛所有人者，處罰車輛所有人。
      」規定，對受處分人即車輛所有人加以處罰（此項規定於舉發通知單之注意事
      項欄內亦有指示），亦並無違誤。
    綜上所述，可知受處分人所為上開所辯，難認可採，本件事證明確，應依法論科
    。
四、綜上所述，受處分人所有之前開車號機車確有在前揭時地超速行駛之違規行為，
    從而原處分機關依前揭道路交通管理處罰條例第四十條第一項、第六十三條第一
    項第一款、第八十五條第三項及違反道路交通管理事件統一裁罰標準表規定，以
    受處分人所有該部車號機車超過規定之最高時速未滿二十公里行駛，裁處受處分
    人罰鍰一千二百元，並記違規點數一點，核無不符。本件聲明異議為無理由，應
    予駁回。
據上論斷，應依道路交通案件處理辦法第十九條，裁定如主文。
中      華      民      國      九十一    年      五      月      八    日
                                       臺灣臺北地方法院交通法庭
                                          法  官  曾  啟  謀
右正本證明與原本無異。
如不服本裁定應於送達後五日內向本院提出抗告狀
                                          書記官  謝  韻  華
中      華      民      國      九十一    年      五      月      八    日
